臺灣士林地方法院交通事件裁定　　　　 100年度交聲字第88號
原處分機關　臺北市交通事件裁決所
異　議　人
即受處分人　李景福
上列異議人即受處分人因違反道路交通管理處罰條例案件，對於
臺北市交通事件裁決所於民國99年8 月30日所為之處分（原處分
案號：北市裁罰字第裁22-Z00000000號）聲明異議，本院裁定如
　　　下：
    主  文
異議駁回。
    理  由
一、異議意旨略以：異議人人行車絕無行駛路肩，當時係早晨七
    時許，天下大雨，霧氣很大，視線模糊，5 部車輛距離以外
    視線就看不清，當時舉發之員警係坐在警車前座內，警車距
    異議人所駕車輛距離約3 、4 公里以上，且雨勢很大，如何
    目睹？且當天早上7 時許道路上車輛極多，時速約20公里，
    車輛都緩慢行駛，異議人係跟著前車緩慢行駛，並未行駛路
    肩，爰聲明異議請求撤銷原處分。
二、原處分意旨略以：異議人即受處分人李景福駕駛車號CS-609
    3 號自用一般小客車，於民國99年6 月17日上午7 時12分許
    ，行經國道一號南下33.5公里處，經內政部警政署國道公路
    警察局第一警察隊舉發有「行駛高速公路違規使用路肩」之
    違規，爰依道路交通管理處罰條例第33條第1 項第9 款及第
    63條第1 項第1 款（裁決書漏引第1 款）之規定，裁處罰鍰
    新臺幣（下同）4,000 元，並記違規點數1 點等語。
三、按路肩指設於車道之外側，路面邊線與護欄或邊溝間之部分
    ；汽車行駛高速公路及快速公路，不得有在路肩上行駛，或
    利用路肩超越前車或倒車之行為，高速公路及快速公路交通
    管制規則第2 條第1 項第16款、第9 條第1 項第2 款定有明
    文。次按汽車行駛於高速公路、快速道路或設站管制之道路
    ，不遵使用限制、禁止、行車管制及管理事項之管制規則而
    使用路肩者，處汽車駕駛人新臺幣3,000 元以上6,000 元以
    下罰鍰，並記違規點數1 點，道路交通管理處罰條例第33條
    第1 項第9 款及第63條第1 項第1 款分別定有明文。
四、經查：
  (一)汽車行駛高速公路及快速公路，不得在路肩上行駛，或利用
    路肩超越前車或倒車，另汽車在行駛途中，因機件故障或其
    他緊急情況無法繼續行駛時，應滑離車道，在路肩上停車待
    援，高速公路及快速公路交通管制規則第9 條第1 項第2 款
    、第15條第1 項前段分別定有明文。又高速公路設置路肩，
    本即供緊急事故之救援使用，係屬維護公共利益所必要，僅
    為暫時疏解特定期間交通壅塞現象，始於特定路段、時段，
    例外開放路肩供小型車行駛，且開放路段、時段均會有明確
    告示。本件國道一號南下33.5公里處並未設有開放路肩之時
    段，此有交通部臺彎區○道○○○路局之交通管理措施開放
    路肩資訊、高速公路旅遊導覽圖各1 份在卷可參。
  (二)訊據證人即本件違規舉發員警王建評於本院訊問時具結證稱
    ：本件異議人違規行駛路肩是伊舉發的，當時係由同事駕車
    伊在副駕駛座上執行巡邏勤務，伊在罰單上面的地點從後照
    鏡裡面看到異議人所駕之車號CS-6093 號自小客車從路肩上
    行駛過來，伊就攔下異議人車輛並依規定舉發，當時約上午
    7 時許，有點下雨，天氣陰，道路狀況塞車，視線還算清楚
    ，伊會注意到異議人所駕車輛有行駛路肩，是因為其車子車
    燈明顯，伊所搭乘之巡邏車已經在最外側車道，異議人車輛
    還在伊車輛的外側，伊車輛的外側只剩下路肩，伊有看到異
    議人車輛行駛在路肩上，伊是先從右側照後勁看到異議人車
    輛行駛路肩之後，再頭轉到右後方看，當時異議人車輛距離
    伊約二、三台車，是深色系車子，當時路肩除了異議人一台
    車子之外，沒有其他車輛，伊在最外側車道行駛，因塞車而
    車流走走停停，異議人所駕車輛應該是從五股的入口匝道進
    入，因為伊就開在那邊，伊從後照鏡就有看到異議人車輛駛
    於五股入口匝道的匯入處，但是沒有匯入車道，就直行走路
    肩，伊不清楚走路肩多長距離，因距事發時間太久，但異議
    人走了一段路肩之後有再切回最外側車道，異議人當時行車
    軌跡就如同伊在當庭繪製之平面圖上所畫的當事人車輛箭頭
    行向，異議人切進最外側車道時，伊已經準備要取締異議人
    ，伊有親眼目睹異議人車輛從路肩切入外側車道的過程，且
    伊從看到異議人車輛由路肩切回外側車道到舉發處即南下33
    .5公里，整個過程伊的視線都沒有離開異議人車輛。伊是靠
    邊停放路肩，將違規人攔停舉發，攔停舉發當時，車上的駕
    駛就是本日在庭的異議人，車上另外還有兩個乘客，一男一
    女，在本案發生前伊不認識異議人，伊知道異議人從路肩駛
    入外側車道後，還有再往左進去其他車道，伊不是異議人車
    輛在最外側車道時示意攔異議人之車輛人，但是在哪一個車
    道攔停伊現在不記得。當時雖有下雨但不至於影響伊觀察異
    議人人整個違規過程的視線等語明確（本院卷第10至14頁參
    照）。此外復有證人當庭繪製之之標示異議人違規當時行徑
    之現場位置圖1 紙在卷可資佐證（同上卷第15頁參照）。衡
    諸證人王建評為警務人員，與異議人素不相識，亦無怨隙，
    其於本院調查時具結後就親身經歷之事為詳細之證述，所述
    並無明顯不合常理及矛盾之處，且所言受刑法偽證罪處罰之
    擔保，其證言自得為本院判斷之依據，是以堪認證人前開證
    述應屬事實，從而，本件異議人行駛高速公路違規使用路肩
    之違規事證明確，堪予認定。
五、綜上所述，本件事證明確，異議人違規事實堪以認定。原處
    分機關認為異議人違規事實明確，爰依道路交通管理處罰條
    例第33條第1 項第9 款、第63條第1 項第1 款之規定，裁處
    4,000 元之罰鍰，並記違規點數1 點，並無不當，從而，本
    件異議為無理由，應予駁回。
中    華    民    國    100   年    3     月    21    日
                  交通法庭法  官  吳維雅
以上正本證明與原本無異。
如不服本裁定應於送達後5 日內向本院提出抗告狀。
                          書記官  劉育君
中    華    民    國    100   年    3     月    21    日